---
title: "Monitor diario de cartera — horizonte 12 meses"
author: "ERIK"
date: "`r Sys.Date()`"
output:
  html_document:
    toc: true
    toc_float: true
    theme: flatly
    df_print: paged
editor_options:
  chunk_output_type: inline
---

```{r setup, include=FALSE}
knitr::opts_chunk$set(
  echo = TRUE, message = FALSE, warning = FALSE,
  fig.width = 8, fig.height = 4.5
)

# Directorio del monitor (funciona en RStudio, knitr y línea de comandos)
MONITOR_DIR <- {
  if (file.exists("config.yml")) {
    normalizePath(".")
  } else if (file.exists("cartera/monitor/config.yml")) {
    normalizePath("cartera/monitor")
  } else if (requireNamespace("knitr", quietly = TRUE) &&
             !is.null(knitr::current_input()) &&
             nzchar(knitr::current_input())) {
    normalizePath(dirname(knitr::current_input(dir = TRUE)))
  } else {
    normalizePath(".")
  }
}
source(file.path(MONITOR_DIR, "lib_monitor.R"))
```

# Objetivo

Cartera **óptimo 3 motores** (redondeada) para los próximos 12 meses:

| Activo | Peso |
|--------|-----:|
| SPY | 40% |
| SMH | 11% |
| VEA | 13% |
| IPSA (ECH) | 17% |
| Oro (GLD) | 8% |
| RF (BND) | 11% |
| Commodities / cobre | 0% |

**Regla de alerta:** desviación ≥ **5 pp** en un activo, o suma de |desviaciones| ≥ **10 pp**.

Edita `holdings.csv` con tus shares reales. El notebook baja precios de Yahoo Finance, marca desviaciones y propone compras/ventas.

# 1. Configuración y posiciones

```{r config}
cfg <- load_config(MONITOR_DIR)
knitr::kable(cfg$activos_df, caption = "Pesos objetivo")

holdings <- load_holdings(cfg)
knitr::kable(holdings, caption = "Posiciones actuales (holdings.csv)")
```

# 2. Snapshot del día

```{r snapshot}
out <- run_monitor(cfg)
snap <- out$snap
trades <- out$trades

cat(sprintf(
  "Fecha precios: %s\nValor cartera: %s\nMáx |Δ|: %.2f pp\nSuma |Δ|: %.2f pp\nRebalancear: %s\n",
  snap$as_of,
  scales::dollar(snap$total),
  100 * snap$max_abs_dev,
  100 * snap$sum_abs_dev,
  ifelse(snap$needs_rebalance, "SÍ", "no")
))
```

```{r tabla}
snap$tabla %>%
  transmute(
    Activo = id,
    Ticker = ticker,
    Shares = round(shares, 2),
    Precio = round(precio, 2),
    Valor = scales::dollar(valor),
    `Peso %` = sprintf("%.1f", 100 * peso_actual),
    `Objetivo %` = sprintf("%.1f", 100 * peso_objetivo),
    `Δ pp` = sprintf("%+.2f", desviacion_pp),
    Estado = estado
  ) %>%
  knitr::kable()
```

# 3. Gráficos

```{r plots}
plot_pesos(snap)
plot_desviaciones(snap)
```

# 4. Ajustes propuestos

Si hay ALERTA, estas órdenes vuelven al objetivo (las ventas financian las compras).

```{r trades}
if (nrow(trades) == 0) {
  cat("Sin operaciones relevantes (≥ $100).\n")
} else {
  trades %>%
    transmute(
      Acción = accion,
      Ticker = ticker,
      Shares = shares_orden,
      USD = scales::dollar(usd_orden),
      `Δ pp` = sprintf("%+.2f", desviacion_pp),
      Estado = estado
    ) %>%
    knitr::kable()
}
```

```{r alerta_box, results='asis'}
if (isTRUE(snap$needs_rebalance)) {
  cat("\n<div style='padding:12px;border-left:4px solid #e76f51;background:#fdecea;'>")
  cat("<b>ALERTA:</b> la cartera se salió de banda. Revisa las órdenes y actualiza <code>holdings.csv</code> tras ejecutar.")
  cat("</div>\n")
} else if (snap$n_aviso > 0) {
  cat("\n<div style='padding:12px;border-left:4px solid #e9c46a;background:#fff8e7;'>")
  cat("<b>AVISO:</b> hay desviaciones menores (3–5 pp). No es obligatorio rebalancear.")
  cat("</div>\n")
} else {
  cat("\n<div style='padding:12px;border-left:4px solid #2a9d8f;background:#e8f6f3;'>")
  cat("<b>OK:</b> dentro de bandas. No hay que hacer nada hoy.")
  cat("</div>\n")
}
```

# 5. Historial

```{r historial}
hist_path <- file.path(MONITOR_DIR, "historial_desviaciones.csv")
if (file.exists(hist_path)) {
  hist <- read.csv(hist_path, stringsAsFactors = FALSE)
  knitr::kable(utils::tail(hist, 15), caption = "Últimas revisiones")
  if (nrow(hist) >= 2) {
    hist$fecha <- as.Date(hist$fecha)
    ggplot(hist, aes(x = fecha, y = max_abs_dev_pp)) +
      geom_line(color = "#264653") +
      geom_point(aes(color = as.logical(needs_rebalance)), size = 2) +
      geom_hline(yintercept = 100 * cfg$umbral_desviacion, linetype = "dashed") +
      scale_color_manual(values = c(`TRUE` = "#e76f51", `FALSE` = "#2a9d8f")) +
      labs(
        title = "Evolución de la máxima desviación (pp)",
        x = NULL, y = "pp", color = "¿Rebalancear?"
      ) +
      theme_minimal()
  }
} else {
  cat("Aún no hay historial.\n")
}
```

# 6. Automatización diaria

En terminal (o cron):

```bash
Rscript cartera/monitor/run_diario.R
```

Notificaciones opcionales:

```bash
export ALERT_WEBHOOK_URL="https://hooks.slack.com/services/..."  # Slack o Discord
export ALERT_EMAIL="tu@correo.com"  # requiere `mail` en el sistema
```

También puedes poner `webhook_url` / `email` en `config.yml`.

Ejemplo cron (lun–vie 18:30 Chile):

```bash
30 18 * * 1-5 /ruta/al/repo/cartera/monitor/cron_diario.sh
```

Después de operar en el broker, actualiza los shares en `holdings.csv` y vuelve a correr.
