---
title: "Ofertas diarias de Mercado Público — CRL Coffee"
author: "Coffee Roasting Labs"
date: "`r format(Sys.time(), '%d-%m-%Y %H:%M', tz = 'America/Santiago')` hora Chile"
output:
  html_document:
    toc: true
    toc_float: true
    theme: flatly
    df_print: paged
---

```{r setup, include=FALSE}
knitr::opts_chunk$set(echo = TRUE, message = TRUE, warning = FALSE)
```

Este notebook consulta las APIs oficiales de ChileCompra y arma la lista del día para **café de especialidad en grano**.

Úsalo así todas las mañanas:

1. Abre este archivo en RStudio (`ofertas-diarias.Rmd`).
2. En la primera celda de código, deja tu ticket (o la variable de entorno).
3. **Knit** o ejecuta todos los chunks (Ctrl+Shift+Enter en cada uno, o *Run All*).
4. Revisa las tablas. Copia el código y búscalo en [Mercado Público](https://www.mercadopublico.cl).

La corrida tarda unos minutos: ChileCompra a veces responde lento.

## 1. Ticket y paquetes

El ticket es personal y gratuito. Pídelo con Clave Única en [chilecompra.cl/api](https://www.chilecompra.cl/api/). No lo subas a GitHub.

```{r paquetes}
paquetes <- c("httr", "jsonlite")
faltan <- paquetes[!paquetes %in% rownames(installed.packages())]
if (length(faltan)) install.packages(faltan, repos = "https://cloud.r-project.org")

library(httr)
library(jsonlite)

# Opción A (recomendada): variable de entorno, sin pegar el ticket en el archivo
# Sys.setenv(MERCADO_PUBLICO_TICKET = "pega-aqui-tu-ticket")

# Opción B: descomenta y pega el ticket solo en tu computador
# ticket <- "pega-aqui-tu-ticket"
ticket <- Sys.getenv("MERCADO_PUBLICO_TICKET", unset = "")

source(file.path("r", "crl_ofertas.R"), encoding = "UTF-8")
```

```{r ticket-check}
if (!nzchar(ticket)) {
  ticket <- ticket_mp()
}
invisible(ticket_mp(ticket))
cat("Ticket listo. Fecha Chile:", format(Sys.Date(), "%d-%m-%Y"), "\n")
```

## 2. Bajar ofertas de hoy

`solo_productos = TRUE` oculta coffee break y deja solo compra de café/insumos.

```{r recolectar}
ofertas <- recolectar_ofertas(
  ticket = ticket,
  solo_productos = FALSE,
  max_detalles = 25,
  log = TRUE
)
tabla <- ofertas_a_tabla(ofertas)
tabla <- subset(tabla, categoria != "descartada")

dir.create("reportes", showWarnings = FALSE)
csv_path <- file.path("reportes", paste0("ofertas-", format(Sys.Date(), "%Y-%m-%d"), ".csv"))
write.csv(tabla, csv_path, row.names = FALSE, fileEncoding = "UTF-8")
write.csv(tabla, file.path("reportes", "ofertas-hoy.csv"), row.names = FALSE, fileEncoding = "UTF-8")

cat(
  nrow(tabla), "ofertas abiertas ·",
  sum(tabla$categoria == "excelente"), "excelentes ·",
  sum(tabla$categoria == "buena"), "buenas ·",
  sum(tabla$categoria == "regular"), "regulares ·",
  sum(tabla$categoria == "servicio"), "coffee break\n"
)
cat("CSV:", csv_path, "\n")
```

## 3. Café e insumos (tu rubro)

Estas son las que más se parecen a grano, molido o insumos de cafetería.

```{r tabla-producto}
insumos <- subset(tabla, categoria %in% c("excelente", "buena", "regular"))
insumos <- insumos[order(match(insumos$categoria, c("excelente", "buena", "regular")), -insumos$puntaje), ]
knitr::kable(
  insumos[, c("categoria", "puntaje", "codigo", "nombre", "organismo", "region", "fecha_cierre", "monto")],
  col.names = c("Encaje", "Pts", "Código", "Nombre", "Organismo", "Región", "Cierre", "Monto CLP"),
  format.args = list(big.mark = ".", decimal.mark = ","),
  caption = "Compra de café e insumos — CRL Coffee"
)
```

## 4. Coffee break (servicio)

No es venta de grano: es catering. Queda aparte por si te interesa el canal.

```{r tabla-servicio}
servicios <- subset(tabla, categoria == "servicio")
knitr::kable(
  servicios[, c("codigo", "nombre", "organismo", "fecha_cierre", "monto")],
  col.names = c("Código", "Nombre", "Organismo", "Cierre", "Monto CLP"),
  format.args = list(big.mark = ".", decimal.mark = ","),
  caption = "Servicios de coffee break / cafetería"
)
```

## Cómo cotizar

1. Copia el **código** (ej. `1211992-225-COT26`).
2. Búscalo en Mercado Público e ingresa como proveedor.
3. En Compra Ágil el plazo suele ser 24–48 horas: corre el notebook en la mañana.

Fuente: Dirección ChileCompra / Mercado Público.
